【裁判字號】    99,訴,387
【裁判日期】    990430
【裁判案由】    違反毒品危害防制條例
【裁判全文】
臺灣彰化地方法院刑事判決               99年度訴字第387號
公  訴  人  臺灣彰化地方法院檢察署檢察官
被      告  甲○○
上列被告因違反毒品危害防制條例案件，經檢察官提起公訴（99
年度毒偵字第193號），本院改依簡式審判程序判決如下：
    主  文
甲○○施用第一級毒品，處有期徒刑拾壹月。
    事  實
一、甲○○前於民國89年間，因施用毒品案件，經本院以89年度
    毒聲字第5791號裁定移送觀察、勒戒後，認無繼續施用毒品
    之傾向，於90年2月13日執行完畢釋放，並由臺灣彰化地方
    法院檢察署檢察官以89年度毒偵字第6023號為不起訴處分確
    定。復於90年間，因施用毒品案件，經本院裁定移送觀察勒
    戒後，認有繼續施用毒品之傾向，由臺灣彰化地方法院檢察
    署檢察官聲請強制戒治並提起公訴，由本院以90年度毒聲字
    第2015號裁定令入戒治處所施以強制戒治，嗣其成效經評定
    合格，無繼續戒治必要，復經本院以90年度毒聲字第3917號
    裁定停止戒治付保護管束，詎其於保護管束期間又因違反保
    護管束應遵守事項情節重大，再經本院以91年度毒聲字第45
    號裁定撤銷停止戒治令入戒治處所強制戒治，於91年12月3
    日執行完畢釋放；刑事責任部分則由本院以90年度訴字第68
    9號判處有期徒刑7月、4月，應執行有期徒刑10月，緩刑3年
    確定。復因連續施用第一、二級毒品案件，經本院以91年度
    訴字第484號判處有期徒刑9月、5月，應執行有期徒刑1年確
    定，並與前揭經撤銷緩刑之案件接續執行後，於93年3月8日
    假釋出獄付保護管束，迄93年8月31日保護管束期滿未經撤
    銷假釋，而視為業已執行完畢（未構成累犯）。另於98年間
    因違反毒品危害防制條例案件，經臺灣彰化地方法院檢察署
    檢察官以98年度毒偵字第576號為緩起訴處分。詎仍不知悔
    改，於緩起訴期間內復基於施用第一級毒品海洛因之犯意，
    於99年1月2日晚間9時許，在其位於彰化縣北斗鎮○○里○
    ○路4之54巷31號住處，以將第一級毒品海洛因摻入香煙內
    吸食煙霧之方式，施用第一級毒品海洛因1次。嗣於99年1
    月4日，為臺灣彰化地方法院檢察署觀護人通知其採驗尿液
    ，結果呈嗎啡陽性反應，始悉上情。
二、案經臺灣彰化地方法院檢察署檢察官偵查起訴。
    理  由
一、本件被告甲○○所涉為死刑、無期徒刑、最輕本刑為3 年以
    上有期徒刑或高等法院管轄第一審案件以外之罪，並於本院
    行準備程序時就被訴事實為有罪之陳述，本院合議庭依刑事
    訴訟法第273 條之1 第1 項規定，裁定改由受命法官獨任行
    簡式審判程序，先予敘明。
二、上揭犯罪事實，業據被告迭於偵訊及本院審理時均坦承不諱
    ，且其於99年1 月4 日被查獲時所採取之尿液，經送鑑驗結
    果，確呈嗎啡陽性反應，此有詮昕科技股份有限公司99年1
    月15日報告編號00000000號濫用藥物尿液檢驗報告、台灣彰
    化地方法院檢察署施用毒品犯受保護管束人尿液檢體監管紀
    錄表各1份在卷可稽，足認被告自白與事實相符，本件事證
    明確，被告犯行洵堪認定。
三、次按施用第一、二級毒品為犯罪行為，毒品危害防制條例第
    10條定有處罰明文。故施用第一、二級毒品者，依前揭規定
    本應科以刑罰。惟基於刑事政策，對合於一定條件之施用者
    ，則依同條例第20條、第23條之規定，施以觀察、勒戒及強
    制戒治之保安處分。又毒品危害防制條例於92年7 月9 日修
    正公布，自93年1 月9 日施行，其中第20條、第23條將施用
    毒品之刑事處遇程序，區分為「初犯」及「5 年內再犯」、
    「5 年後再犯」。依其立法理由之說明：「初犯」，經觀察
    、勒戒或強制戒治後，應為不起訴處分或不付審理之裁定；
    經觀察、勒戒或強制戒治執行完畢釋放後，「5 年內再犯」
    者，因其再犯率甚高，原實施之觀察、勒戒及強制戒治既已
    無法收其實效，爰依法追訴或裁定交付審理。至於經觀察、
    勒戒或強制戒治執行完畢釋放後，「5 年後再犯」者，前所
    實施之觀察、勒戒或強制戒治已足以遮斷其施用毒品之毒癮
    ，為期自新及協助其斷除毒癮，仍適用「初犯」規定，先經
    觀察、勒戒或強制戒治之程序。從而依修正後之規定，僅限
    於「初犯」及「5 年後再犯」2 種情形，始應先經觀察、勒
    戒或強制戒治程序。倘被告於5 年內已再犯，經依法追訴處
    罰，縱其第3 次（或第3 次以上）再度施用毒品之時間，在
    初犯經觀察、勒戒或強制戒治執行完畢釋放5 年以後，已不
    合於「5 年後再犯」之規定，且因已於「5 年內再犯」，顯
    見其再犯率甚高，原實施觀察、勒戒或強制戒治，已無法收
    其實效，即應依該條例第10條處罰（最高法院95年度第7 次
    刑事庭會議及97年度第5 次刑事庭會議決議參照）。查本件
    被告甲○○前於89年間，因施用毒品案件，經本院以89年度
    毒聲字第5791號裁定移送觀察、勒戒後，認無繼續施用毒品
    之傾向，於90年2 月13日執行完畢釋放，並由臺灣彰化地方
    法院檢察署檢察官以89年度毒偵字第6023號為不起訴處分確
    定。復於90年間，因施用毒品案件，經本院裁定移送觀察勒
    戒後，認有繼續施用毒品之傾向，由臺灣彰化地方法院檢察
    署檢察官聲請強制戒治並提起公訴，由本院以90年度毒聲字
    第2015號裁定令入戒治處所施以強制戒治，嗣其成效經評定
    合格，無繼續戒治必要，復經本院以90年度毒聲字第3917號
    裁定停止戒治付保護管束，詎其於保護管束期間又因違反保
    護管束應遵守事項情節重大，再經本院以91年度毒聲字第45
    號裁定撤銷停止戒治令入戒治處所強制戒治，於91年12月3
    日執行完畢釋放；刑事責任部分則由本院以90年度訴字第68
    9 號判處有期徒刑7 月、4 月，應執行有期徒刑10月，緩刑
    3 年確定。復因連續施用第一、二級毒品案件，經本院以91
    年度訴字第484 號判處有期徒刑9 月、5 月，應執行有期徒
    刑1 年確定，並與前揭經撤銷緩刑之案件接續執行後，於93
    年3 月8 日假釋出獄付保護管束，迄93年8 月31日保護管束
    期滿未經撤銷假釋，而視為業已執行完畢等情，有臺灣高等
    法院被告前案紀錄表及臺灣彰化地方法院檢察署刑案資料查
    註紀錄表各1 份在卷足憑，而被告本件施用第一級毒品之犯
    行，雖係在前次觀察勒戒執行完畢5 年後所犯，惟被告於上
    開觀察勒戒執行完畢5 年內，曾因施用毒品案件經法院宣示
    判決並確定，已詳述如前，則揆諸前揭決議意旨，均毋須再
    重新施予觀察、勒戒或強制戒治之處遇程序，逕以訴追處罰
    ，應予依法論科。
四、核被告所為，係犯毒品危害防制條例第10條第1 項之施用第
    一級毒品罪。被告為施用毒品而持有第一級毒品，其持有之
    低度行為應為施用之高度行為所吸收，不另論罪。爰審酌被
    告前因施用毒品案件，經送觀察勒戒、強制戒治處分後，仍
    未能使其自惕，本次再於施用毒品緩起訴期間內施用毒品被
    查獲，顯然欠缺戒除毒癮之決心，並未能善體國家設置觀察
    、勒戒機構，協助毒品施用者戒除毒癮之良法美意，顯屬可
    責，惟衡其犯行對他人權益之侵害仍屬有限，並於犯後坦承
    犯行，非無悔意，暨考量其犯罪動機、目的、手段及其智識
    程度、生活狀況等一切情狀，量處如主文所示之刑，以示懲
    儆。
據上論斷，應依刑事訴訟法第273 條之1 第1 項、第299 條第1
項前段，毒品危害防制條例第10條第1 項，刑法第11條前段，判
決如主文。
本件經檢察官紀雅惠到庭執行職務。
中    華    民    國    99    年    4     月    30    日
                  刑事第九庭    法      官  葛永輝
以上正本證明與原本無異。
如不服本判決應於收受判決後10日內向本院提出上訴書狀，並
應敘述具體理由。其未敘述上訴理由者，應於上訴期間屆滿後
20日內向本院補提理由書(均須按他造當事人之人數附繕本)
「切勿逕送上級法院」。
中    華    民    國    99    年    4     月    30    日
                                書  記  官  吳曉玟
附錄本判決論罪之法條：
毒品危害防制條例第10條：
施用第一級毒品者，處6 月以上5 年以下有期徒刑。
施用第二級毒品者，處3 年以下有期徒刑。

司法院資訊處製作；財團法人民間司法改革基金會備份。
